臺灣雲林地方法院刑事裁定
111年度聲字第499號
聲  請  人  
即  被  告  莊源財



選任辯護人  林伸全律師
上列聲請人即被告因違反廢棄物清理法案件（本院111年度訴字
第84號），聲請發還扣押物，本院裁定如下：
    主  文
聲請駁回。    
    理  由
一、聲請意旨略以：扣案之車牌號碼000-0000號營業用曳引車（
    車牌號碼00-000號拖車）為聲請人即被告莊源財所有，因聲
    請人涉嫌違反廢棄物清理法案件，經臺灣雲林地方檢察署扣
    押迄今，本案業已起訴，且聲請人坦承犯行，相關證據均已
    採證完畢，前開車輛應無扣押之必要。且扣押車輛價值非低
    ，聲請人並非長期、反覆使用扣押之車輛進行廢棄物之清除
    行為，既非屬違禁物或應義務沒收之物，仍可作為相關合法
    運輸所用，又相較於聲請人本案犯罪情節，倘予以宣告沒收
    或追徵，對聲請人有過苛之虞；再者，扣押車輛上載運事業
    廢棄物，需發還扣押車輛，以利清理前開事業廢棄物，爰依
    刑事訴訟法第142條第1項規定，聲請法院發還扣押車輛予聲
    請人等語。
二、可為證據或得沒收之物，得扣押之。扣押物若無留存之必要
    者，不待案件終結，應以法院之裁定或檢察官命令發還之，
    刑事訴訟法第133條第1項、第142條第1項前段分別定有明文
    。而所謂扣押物無留存之必要者，乃指非得沒收之物，且又
    無留作證據之必要者而言，始得依前開規定發還，倘扣押物
    有留存之必要者，即不予發還(最高法院100年度台抗字第52
    8號裁定參照)。又該等扣押物有無留存之必要，並不以係得
    沒收之物為限，且有無繼續扣押必要，應由事實審法院依案
    件發展、事實調查，予以審酌(最高法院101年度台抗字第12
    5號裁定參照)。準此，扣押物有無留存之必要，應視刑事案
    件之進行階段，由檢察官或受理法院依其案件性質、案件發
    展、事實調查而為判斷。
三、經查：
　㈠本件聲請人因違反廢棄物清理法案件，經臺灣雲林地方檢察
    署檢察官以110年度偵字第9490號提起公訴，現由本院以111
    年度訴字第84號案件（下稱本案）審理中。而扣案之曳引車
    及拖車，係於本案偵查中，經雲林縣警察局臺西分局扣押，
    有雲林縣警察局臺西分局扣押筆錄暨扣押物品目錄表1份在
    卷可考。
  ㈡聲請人雖主張扣案之上開車輛並非「專供犯罪」之物，惟刑
    法第38條第2項之規定，供犯罪所用之物，屬於犯罪行為人
    者，得沒收之，所謂「供犯罪所用之物」係指用以實行構成
    要件行為具有直接關聯的犯罪工具即屬之，並不以專門供犯
    罪使用為限。而本案目前尚進行審理中，依聲請人之供述及
    檢察官起訴時提出之證據，扣押之曳引車及拖車即為聲請人
    犯罪使用之物而為證據或可能為得沒收之物，仍有隨訴訟程
    序之發展而有其他調查之可能，難謂已無留存之必要。茲為
    日後審理之需要及保全證據，應認有繼續扣押之必要，尚難
    先行發還。至聲請人雖主張需先發還扣押車輛始能進行廢棄
    物清運，然自聲請人提出之雲林縣環境保護局民國111年6月
    7日雲環衛字第1110008201號函無法得知何以需先發還扣押
    車輛始能進行清運廢棄物，且經本院詢問雲林縣環境保護局
    關於聲請人提出之廢棄物處置計畫書內容是否需扣押車輛始
    能進行清運，雲林縣環境保護局承辦人員亦表示並非由扣押
    車輛進行清運等節，有本院公務電話記錄1紙在卷可參，是
    以聲請人向本院聲請發還為無理由，應予駁回。
四、依刑事訴訟法第220條，裁定如主文。
中　　華　　民　　國　　111 　年　　6 　　月　　30　　日
　　　　　　      刑事第六庭  審判長法　官　 鍾世芬
　　　　　　　　　             
　　　　　　　　　　　　　　　      法  官   簡伶潔
　　　　　　　　　             
　　　　　　　　　　　　　　　      法  官   陳韋仁
以上正本證明與原本無異。　　　　　　　　　　　　　　　 
如不服本裁定，應於收受送達後5日內向本院提出抗告狀。（應
附繕本）
                                    書記官   詹惠如
中　　華　　民　　國　　111 　年　　7 　　月　　 1　　日